臺灣高等法院臺南分院刑事判決　　　九十一年度交上易字第一一三號　Ａ
　　　上　訴　人
　　　即　被　告　甲　○　○
右上訴人因過失致死案件，不服臺灣臺南地方法院九十一年度交訴字第一四八號中華
民國九十一年七月十八日第一審判決（起訴案號：臺灣臺南地方法院檢察署九十年度
偵字第一二七五九號），提起上訴，本院判決如左：′
      主      文
上訴駁回。
      事      實
一、甲○○於民國八十九年七月七日晚間，與蔡伊璋、胡家茆（原名胡先宏）三人結
    伴至台南縣六甲鄉大銀幕ＫＴＶ飲酒後（並無具體證據足以證明已酒醉），一同
    騎乘機車沿台南縣下營鄉○○村○○路○段縣道，由東向西往台南縣下營鄉賀建
    村麻豆寮方向行駛，胡家茆獨自騎乘車號ＭＷＪ－九八七號重型機車在前行駛，
    甲○○無駕駛執照、未戴安全帽，騎乘車牌號碼ＭＴＧ─六○九號（起訴書誤繕
    為ＭＹＧ─六○九號）重型機車與蔡伊璋亦未戴安全帽，所騎乘車牌號碼ＭＷＩ
    ─七一三號重型機車或併行或一前一後騎乘，嗣於翌日即八十九年七月八日凌晨
    一時許，途經該路段六五七號「東纖紡織廠」前時，甲○○本應注意汽機車駕駛
    執照為駕駛汽機車之許可憑證，無駕駛執照不得騎乘機車；機器腳踏車之駕駛人
    應戴安全帽；車輛之行車速度，應依標誌之規定；汽車在同一車道行駛時，除擬
    超越前車外，後車與前車之間應保持隨時可以煞停之距離及汽車行駛時，駕駛人
    應注意兩車併行之間隔，並隨時採取必要之安全措施之規定，而依當時天候陰、
    雖為夜間然有車燈可供照明、柏油路面、路面乾燥、無缺陷、道路上未有任何障
    礙物、視距復屬良好、速限為每小時六十公里，標誌清晰等情形以觀，並無不能
    注意之情事，甲○○竟疏於注意二車併行之間隔及前後車之安全距離，貿然以每
    小時七十公里以上之時速超速或併行或前後行駛，所騎乘之車牌號碼ＭＴＧ─六
    ○九號機車前輪不慎擦撞蔡伊璋所騎乘車牌號碼ＭＷＩ─七一三號機車排氣管，
    造成蔡伊璋所騎乘之機車失控，撞及路旁電線桿後掉入路旁水溝內，致蔡伊璋受
    有「顏面部挫裂傷合併碎裂性骨折導致顱腦損傷」當場死亡，甲○○亦因而失控
    偏離車道，人車均掉入路旁水溝內。
二、案經被害人蔡伊璋之父乙○○訴請臺灣臺南地方法院檢察署檢察官偵查起訴。
      理      由
一、訊據被告甲○○（下稱被告）雖坦承有於右述時、地，無駕駛執照，未戴安全帽
    ，以每小時七十公里以上時速超速騎乘機車行經前開路段，人車滑倒於路旁水溝
    內之事實，然矢口否認有撞及被害人蔡伊璋，導致蔡伊璋行車不穩，撞及路旁電
    線桿後跌入路旁水溝內死亡之過失致死犯行，辯稱：我沒有撞到蔡伊璋的機車，
    是我先滑倒，然後蔡伊璋才滑倒，我距蔡伊璋的機車約二十公尺，我會告訴胡先
    宏蔡伊璋被車撞，是因為我會緊張云云。
二、經查被告無駕駛執照騎乘機車，未戴安全帽及以每小時七十公里以上之時速超速
    行駛之事實，業據被告於警訊、檢察官偵查及本院審理中供承在卷，且經證人胡
    家茆證述屬實，應堪信為真實。次查證人胡家茆於檢察官偵查中證稱：「發生車
    禍前並未下雨，路面是乾的，發生車禍之後才開始下雨的，下毛毛雨」等語，足
    認肇事當日肇事時並未下雨路面乾燥，係肇事後始開始下雨，又胡家茆於檢察官
    偵查中證稱：「我騎在他們二人的前面，有看到他們二人併騎在講話」等語，足
    認被告與被害人蔡伊璋確以併行之方式騎乘機車，二人於行進中講話聊天，兩車
    並未保持安全間隔，再被告自承當時沒有其他車輛經過，惟據胡家茆於檢察官偵
    查中證稱：「後來在水溝內發現蔡伊璋，我問甲○○怎麼會這樣，他說他不知道
    ，是別的車子撞到他的車子」「發現屍體後，他（指被告）就說他有事，叫我載
    他離開」等語，被告當時謊稱被害人蔡伊璋是被其他車子撞倒，顯為心虛，其於
    胡家茆發現被害人屍體後，即要求胡家茆載其離開，更背離一般朋友之情，卸責
    之情，已極明顯。另據檢察官檢視現場採證照片，被害人所騎乘車牌號碼ＭＷＩ
    ─七一三號機車排氣管之消音器有被撞內凹之痕跡，而被告所騎乘之車牌號碼Ｍ
    ＴＧ─六○九號機車前輪鋼圈內彎，此有檢察官八十九年十月十二日勘驗筆錄及
    照片八幀在卷，經互核比對，顯見被害人蔡伊璋之機車確遭被告之機車自後撞擊
    導致機車失控再撞及路旁電桿而肇事，又被告騎乘之機車倒地後係向道路右方滑
    行，此有調查報告表所附現場圖可稽，而蔡伊璋機車消音器之凹陷處在機車之右
    方，更足認被告之機車係撞擊蔡伊璋機車右方消音器後始倒向右方滑行，再被告
    機車倒地開始滑行處，距後方被害人撞擊之電線桿處約十九公尺，此亦有現場圖
    可稽，足認在被害人撞擊電線桿之前其行車即開始不穩，顯係被告之機車自後方
    撞及被害人機車後，造成被害人機車行車不穩，復向前方行駛十九公尺，撞擊電
    線桿後，再跌落水溝中。此外另有台南縣警察局道路交通事故調查報告表一份，
    以及現場蒐證照片十張附卷可證，而被害人蔡伊璋因本件車禍死亡，尚經臺灣臺
    南地方法院檢察署檢察官督同檢驗員相驗屬實，並製有勘驗筆錄、驗斷書及相驗
    屍體證明書各一份存卷可考。被告所辯渠未撞到被害人之機車，要屬卸責之詞，
    不足採信。
三、按汽機車駕駛執照為駕駛汽機車之許可憑證，無駕駛執照不得騎乘機車；機器腳
    踏車之駕駛人應戴安全帽；車輛之行車速度，應依標誌之規定；汽車在同一車道
    行駛時，除擬超越前車外，後車與前車之間應保持隨時可以煞停之距離；汽車行
    駛時，駕駛人應注意兩車併行之間隔，並隨時採取必要之安全措施，道路交通安
    全規則第五十條第一項、第八十八條第五款、第九十三條第一項前段、第九十三
    條第一項第四款、第九十四條第一項、第三項，分別定有明文。本件被告駕車於
    道路上行駛，本應注意上開道路交通安全規則，而案發當時，天候陰、雖為夜間
    然有車燈可供照明、柏油路面、路面乾燥、無缺陷、道路上未有任何障礙物、視
    距復屬良好、速限為每小時七十公里標誌清晰等情形以觀，復有台南縣警察局道
    路交通事故調查報告表一紙載明可考，據此判斷，客觀上並無不能注意之情事，
    被告竟疏於注意前揭規定致與被害人所騎乘之機車相撞，其駕駛行為，顯有過失
    。況本件經送台灣省台南區行車事故鑑定委員會鑑定結果，亦認被告甲○○酒後
    無照駕駛重型機車超速行駛，併行未保持安全間隔距離，同為肇事原因，被害人
    蔡伊璋酒後駕駛重型機車超速行駛，併行未保持安全間隔距離，為肇事原因，有
    該委員會九十一年三月八日南鑑字第九一０二０九號函及所附之鑑定意見書一份
    存卷可參，此益證被告騎乘機車肇事致被害人蔡伊璋死亡之行為，確有過失無疑
    。雖被害人騎乘機車，行經上述路段違規肇事，同為本件車禍肇事原因，然被告
    之前述過失，既與被害人之過失，併合而為本件車禍肇事之原因，亦即其過失行
    為與被害人之死亡結果間，具有相當因果關係，被害人之過失或可供做量刑時之
    斟酌，然被告之刑責則不能因此相抵而獲得免除，本件事證已甚明確，被告過失
    致死之犯行堪予認定，應予依法論科。
四、核被告所為，係犯刑法第二百七十六條第一項之過失致死罪。被告無駕駛執照駕
    車肇事因而致人死亡，且依法應負刑事責任，故應依道路交通管理處罰條例第八
    十六條第一項之規定，加重其刑。
五、原審以被告罪證明確，因予適用道路交通管理處罰條例第八十六條第一項，刑法
    第二百七十六條第一項、第四十一條第一項前段，罰金罰鍰提高標準條例第一條
    前段、第二條之規定（原判決贅引刑法第七十四條第一款，附此敘明），並審酌
    被告犯罪之動機、目的，生活狀況、品行、智識程度、本件犯罪所生之危險、損
    害，犯罪後未與被害人之親屬就民事賠償問題達成和解，另被害人之疏失行為，
    亦係本件車禍之肇事原因，及被告犯罪後仍矯言掩飾犯行，犯後態度並非良好等
    一切情狀，量處有期徒刑六月，並諭知易科罰金之折算標準，以資懲儆。其認事
    用法，俱無不合，量刑亦稱妥適，被告上訴意旨否認犯罪，其指摘原判決不當，
    為無理由，應駁回其上訴。
據上論結，應依刑事訴訟法第三百六十八條，判決如主文。
本案經檢察官劉欽銘到庭執行職務。
中    華    民    國      九十一      年      十      月      二十二    日
                                  臺灣高等法院臺南分院刑事第三庭
                                      審判長法官  黃    崑    宗
                                            法官  林    勝    木
                                            法官  葉    居  正
右正本證明與原本無異。
不得上訴。
                                      法院書記官  陳    嘉    琍
中    華    民    國      九十一      年      十      月      二十四    日
附錄：本判決論罪科刑條文
刑法第二百七十六條第一項
 (過失致死罪)
因過失致人於死者，處二年以下有期徒刑、拘役或二千元以下罰金。
